臺灣橋頭地方法院民事判決
106年度重訴字第119號
原      告  台灣中油股份有限公司

法定代理人  李順欽  
訴訟代理人  湯光民律師
複代理人    林家弘律師
            江冠瑩   
被      告  黃朝福  
被      告  郭竹山  



被      告  黃紹國  
被      告  李雅明  
被      告  曾世華  
被      告  黃晉錦  
被      告  許葉玉里（即許文榮之承受訴訟人）

被      告  葉妤妃即葉姵臻（即許文榮之承受訴訟人）

被      告  許芮銘（即許文榮之承受訴訟人）

被      告  許宗欣（即許文榮之承受訴訟人）

被      告  蕭進添  
被      告  陳安成  
被      告  黃陳阿雪（即黃義久之繼承人）

被      告  黃仁勇（即黃義久之繼承人）

被      告  黃家星（即黃義久之繼承人）

被      告  黃惠琴（即黃義久之繼承人）

被      告  黃榮宗（即黃義久之繼承人）

被      告  賴漢明  
被      告  陸彥安  
被      告  曾陳明釵（即曾正雄之繼承人）

被      告  曾榮富（即曾正雄之繼承人）

被      告  曾秀容（即曾正雄之繼承人）

被      告  曾秀玲（即曾正雄之繼承人）

被      告  王啓銘  
被      告  葉振忠  
被      告  高振億（即高進登之繼承人兼高林育英之承受訴訟
            人）    
被      告  高翠霞（即高進登之繼承人兼高林月英之承受訴訟
            人）    

被      告  高麗琴（即高進登之繼承人兼高林月英之承受訴訟
            人）    

被      告  高振泰（即高進登之繼承人兼高林月英之承受訴訟
            人）    
被      告  吳天發  
被      告  施易忠  
被      告  李啓瑞  
被      告  陳文瀚  
被      告  羅照二  
被      告  黃一洲  
被      告  胡彬南  
被      告  李勝雄  
被      告  鄭淑媛  
被      告  陳學良（即張鴻莉之繼承人）

被      告  陳祖光（即張鴻莉之繼承人）


被      告  陳祖華（即張鴻莉之繼承人）

被      告  詹蔡素蓮（即詹德屏之繼承人）

被      告  詹益軒（即詹德屏之繼承人）

被      告  龔素金  
特別代理人  陳金松  
被      告  林清吉  
被      告  吳其財  
被      告  王自專  
被      告  周聲康  
被      告  吳清正  
被      告  陳雅郎  
被      告  柯福春  
被      告  洪裕仁（即洪崇顯、洪韓桂春之承受訴訟人）

被      告  洪裕良（即洪崇顯、洪韓桂春之承受訴訟人）

被      告  孫淑蘋（即孫中仁之繼承人兼孫志誠之承受訴訟人
            ）      
被      告  孫志遠（即孫中仁之繼承人兼孫志誠之承受訴訟人
            ）      
被      告  邱復元  
被      告  劉儀寬  
被      告  邱文平  
被      告  許秀琴（即杜明順之承受訴訟人）

被      告  杜政賢（即杜明順之承受訴訟人）

被      告  杜培菁（即杜明順之承受訴訟人）

兼上三人                      
訴訟代理人  杜冠民（即杜明順之承受訴訟人）


被      告  謝孫金香（即謝德泰之繼承人）

被      告  謝世達（即謝德泰之繼承人）

被      告  謝明芳（即謝德泰之繼承人）

被      告  謝明倫（即謝德泰之繼承人）

被      告  莊陳麗華（即莊本成之承受訴訟人）

被      告  莊艾琳（即莊本成之承受訴訟人）

被      告  莊振武（即莊本成之承受訴訟人）

被      告  謝銘淵  
被      告  吳孝達  
訴訟代理人  吳文彬  
被      告  曾秀枝（即曾炎明之繼承人）

被      告  曾乾泰（即曾炎明之繼承人）

被      告  曾惠盛（即曾炎明之繼承人）

被      告  曾毓涵（即曾炎明之繼承人）

被      告  曾錦淑（即曾炎明之繼承人）

被      告  蕭秀鳳（即謝利吉之繼承人）

兼上一人                      
特別代理人  謝哲賢  
被      告  謝雅婷（即謝利吉之繼承人）

被      告  謝哲智（即謝利吉之繼承人）

上二人                      
訴訟代理人  謝哲賢  
被      告  黃莉淳（即黃巖之繼承人）

被      告  黃酩翔（即黃巖之繼承人）

被      告  黃詠甄（即黃巖之繼承人）


被      告  黃翊珊（即黃巖之繼承人）


被      告  童盡妹（即徐祿明之繼承人）

被      告  徐明慧（即徐祿明之繼承人）

被      告  王林鳳（即王國泰之之承受訴訟人）

被      告  王旭昌（即王國泰之之承受訴訟人）

被      告  王世輝（即王國泰之之承受訴訟人）

上被告共同                      
訴訟代理人  張耀天律師
被      告  陳秋美（即馬東海之承受訴訟人）

被      告  馬榮臨（即馬東海之承受訴訟人）

被      告  馬佳蓉（即馬東海之承受訴訟人）

被      告  曾隆輝（即許美娟之承受訴訟人）

被      告  曾耀霆（即許美娟之承受訴訟人）

被      告  曾獻生（即許美娟之承受訴訟人）

被      告  曾郁茹（即許美娟之承受訴訟人）

被      告  王鄭碧珠（即王振祥之承受訴訟人）

被      告  王德鵬（即王振祥之承受訴訟人）

被      告  王德芳（即王振祥之承受訴訟人）

被      告  王德全（即王振祥之承受訴訟人）

被      告  丁淑芬（即丁正福之承受訴訟人）

被      告  丁淑貞（即丁正福之承受訴訟人）

被      告  丁世明（即丁正福之承受訴訟人）

被      告  丁淑芳（即丁正福之承受訴訟人）

被      告  丁淑敏（即丁正福之承受訴訟人）

被      告  胡林玉華（即胡銀柱之繼承人）

被      告  胡志明（即胡銀柱之繼承人）

被      告  胡志賢（即胡銀柱之繼承人）

被      告  胡素珍（即胡銀柱之繼承人）


被      告  黃志文（即黃敏雄之承受訴訟人）

被      告  黃雅蘭（即黃敏雄之承受訴訟人）

被      告  黃榮華（即黃敏雄之承受訴訟人）

被      告  郭永菊（即莊本雄之繼承人）

被      告  莊新瑋（即莊本雄之繼承人）

被      告  莊子毅（即莊本雄之繼承人）

被      告  張陳美珠

被      告  張家銓  

被      告  魏德仁  
被      告  陳英貴（即林英俤之承受訴訟人）
被      告  林子安（即林英俤之承受訴訟人）

被      告  林文翰（即林英俤之承受訴訟人）

被      告  林文泰（即林英俤之承受訴訟人）

被      告  林亭函（即林英俤之承受訴訟人）

被      告  林欣宣（即林英俤之承受訴訟人）

被      告  林佳盈（即林英俤之承受訴訟人）

被      告  黃小芹（即黃巖之繼承人）

被      告  林助信律師即林明豐之遺產管理人

上列當事人間請求不當得利事件，本院民國111年10月6日及10月
20日言詞辯論終結，判決如下：
    主  文
如附表所示之被告應分別給付原告附表「被告應給付金額欄」所
示之金額。
原告其餘之訴駁回。
訴訟費用由附表三所示之被告依附表三所示之比例負擔，餘由  
原告負擔。
    事實及理由
壹、程序部分： 　　
一、原告臺灣中油股份有限公司之法定代理人原為陳金德，於審
    理中變更為戴謙，再變更為歐嘉瑞，之後再變更為由總經理
    甲ｇ○○暫時代理並聲明承受訴訟（卷十八第215-217頁），核
    無不合，應予准許。
二、被告甲ｖ○○多年前即已罹患精神分裂症，為無訴訟能力人，
    致無法為訴訟行為，於民國111年9月28日經本院裁定選定甲
    Ｘ○○為特別代理人。
三、被告甲壬○○中風後成為無訴訟能力人，致無法為訴訟行為，
    於111年9月28日經本院裁定選定其子即被告甲子○○為特別代
    理人。
四、按當事人死亡者，訴訟程序在有繼承人、遺產管理人或其他
    依法令應續行訴訟之人承受其訴訟以前當然停止。民事訴訟
    法第168條至第172條及前條所定之承受訴訟人，於得為承受
    時，應即為承受之聲明。他造當事人，亦得聲明承受訴訟，
    民事訴訟法第168條、第173條、第175條定有明文。查：
㈠、被告甲玄○○於起訴後之106年6月27日死亡，原告聲明由其妻
    與子女即被告午○○○、丑○○、子○○○○○○、申○○、天○○等人承
    受訴訟，核無不合，應予准許（見卷七第70頁）。
㈡、上開㈠之被告丑○○於承受訴訟後之108年11月14日死亡，原告
    聲明由其夫與子女為再轉繼承人即被告Ｂ○○、Ａ○○、黃○○、Ｄ○○等人承受訴訟，核無不合，應予准許（見卷十七第225、28
    5頁）。
㈢、被告甲酉○○於起訴後之109年3月24日死亡，原告聲明由其妻
    與子女即被告辰○○○、Ｈ○○、Ｇ○○、Ｆ○○等人承受訴訟，核無不
    合，應予准許（見卷十七第225、285頁）。
㈣、被告甲Ｄ○○於起訴後之109年3月24日死亡，原告聲明由其妻與
    子女即被告玄○○、宙○○、Ｚ○○等人承受訴訟，核無不合，應
    予准許（見卷十七第225、285頁）。
㈤、被告甲天○○於起訴後之107年12月31日死亡，其妻與子女為乙○○○、壬○○、癸○○、甲○○等人為繼承人，其中甲○○拋棄繼承
    ，有臺灣高雄少年及家事法院108年2月13日高少家美家司協
    108司繼字第226號通知可稽（卷十五第347、351、353頁）
    ，原告聲明由被告乙○○○、壬○○、癸○○等人承受訴訟，核無
    不合，應予准許（見卷十五第347頁）。因之後被告乙○○○又
    於111年6月24日死亡，其子女為壬○○、癸○○、甲○○等人，其
    中甲○○拋棄繼承，有臺灣高雄少年及家事法院司繼字第3298
    號裁定可稽（見卷二十一第353頁、439頁，卷二十二第367
    頁），原告聲明由被告壬○○、癸○○、甲○○等人承受訴訟後，
    再撤回甲○○部分之訴訟，核無不合，應予准許。
㈥、被告甲申○○於起訴後之110年12月1日死亡，原告聲明由其妻
    與子女即被告亥○○、Ｒ○○、Ｑ○○、Ｓ○○等人承受訴訟，核無不
    合，應予准許（見卷二十第207、369頁）
㈦、被告甲黃○○於起訴後之108年5月3日死亡，原告聲明由其妻與
    子女即被告未○○○、酉○○、戌○○等人承受訴訟，核無不合，
    應予准許（見卷十五第373、405頁）。
㈧、被告甲戌○○於起訴後之109年1月30日死亡，原告聲明由其妻
    與子女即被告Ｏ○○、Ｎ○○、Ｐ○○等人承受訴訟，核無不合，應
    予准許（見卷十七第171、287頁）。
㈨、被告ｃ○○於起訴後之110年2月15日死亡，其繼承人均拋棄繼承
    ，經臺灣臺中地方法院以110年度司繼字第1935號民事裁定
    選任林助信律師為其遺產管理人，原告聲明由林助信律師承
    受訴訟，核無不合，應予准許（見卷十八第559頁；卷二十
    第141-143、145-147、149-151、365-366頁）。
㈩、被告甲亥○○於起訴後之111年5月21日死亡，原告聲明由其子
    女即被告Ｊ○○、Ｌ○○、Ｉ○○、Ｋ○○、Ｍ○○等人承受訴訟，核無不
    合，應予准許（見卷二十一第305頁、卷二十一第299頁）。
、被告ｋ○○於起訴後之111年7月3日死亡，原告聲明由其子女即
    被告Ｃ○○、宇○○、地○○等人承受訴訟，核無不合，應予准許
    （見卷二十一第453頁）。
、被告ｄ○○於起訴後之111年8月1日死亡，原告聲明由其子女即
    被告Ｅ○○、Ｘ○○、Ｗ○○、Ｖ○○、Ｔ○○、Ｕ○○、Ｙ○○等人承受訴訟，
    核無不合，應予准許（見卷二十二第255頁）。
、被告甲Ｂ○○於起訴前之90年6月6日死亡，其妻與子女即被告卯
    ○○○、丁○○、戊○○、己○○、丙○○等人為繼承人，經原告追加
    為被告後，被告卯○○○於110年10月31日死亡，原告聲明由其
    子女即被告丁○○、戊○○、己○○、丙○○等人承受訴訟，核無不
    合，應予准許（見卷七第243頁、卷八第120頁）。
、被告甲地○○於起訴前之84年11月20日死亡，其子女巳○○、辛○○、庚○○等人為繼承人，經原告追加為被告後，巳○○於107年
    5月17日死亡，原告聲明由被告辛○○、庚○○等人承受巳○○之
    訴訟，核無不合，應予准許（見卷七第153頁、卷八第117頁
    及第124頁、卷十五第493頁、卷十六第353頁）。　　 
五、被告甲午○○於108 年10月19日死亡後，其繼承人甲Ｌ○○○、張
    滄洲、張滄奇、甲Ｍ○○、張凱捷、張凱翔、張瑋庭等人均拋
    棄繼承，有臺灣高雄少年及家事法院家事法庭109年2月5 日
    高少家宗家司優108 司繼字第5302號函可稽。惟因被告甲Ｌ○○○、甲Ｍ○○二人於拋棄繼承仍居住於甲午○○向原告借用之宿
    舍內而獲有不當得利之事實，經原告追加為被告，核無不合
    ，應予准許（見卷十六第325、366頁、卷十七第52頁) 。　
    　
六、被告甲未○○、寅○○、被告ｌ○○（即甲Ａ○○之繼承人）、ｍ○○（
    即甲Ａ○○之繼承人）、甲丑○○（即黃嚴之繼承人）、ｇ○○○（
    即甲宇○○之繼承人）、ｉ○○（即甲宇○○之繼承人）、ｊ○○（即
    甲宇○○之繼承人）、ｈ○○（即甲宇○○之繼承人）、甲Ｌ○○○、
    甲Ｍ○○、辰○○○（即甲酉○○之承受訴訟人）、Ｈ○○（即甲酉○○
    之承受訴訟人）、Ｆ○○（即甲酉○○之承受訴訟人）、Ｇ○○（即
    甲酉○○之承受訴訟人）、玄○○（即甲Ｄ○○之承受訴訟人）、
    宙○○（即甲Ｄ○○之承受訴訟人）、Ｚ○○（即甲Ｄ○○之承受訴訟
    人）、Ａ○○（即丑○○之承受訴訟人）、Ｂ○○（即丑○○之承受訴
    訟人）、黃○○（即丑○○之承受訴訟人）、Ｄ○○（即丑○○之承
    受訴訟人）、林助信律師即ｃ○○之遺產管理人、Ｊ○○（即甲亥
    ○○之承受訴訟人）、Ｌ○○（即甲亥○○之承受訴訟人）、Ｉ○○（
    即甲亥○○之承受訴訟人）、Ｋ○○（即甲亥○○之承受訴訟人）
    、Ｍ○○（即甲亥○○之承受訴訟人）、Ｃ○○（即ｋ○○之承受訴訟
    人）、宇○○（即ｋ○○之承受訴訟人）、地○○（即ｋ○○之承受訴
    訟人）、Ｅ○○（即ｄ○○之承受訴訟人）、Ｘ○○（即ｄ○○之承受訴
    訟人）、Ｗ○○（即ｄ○○之承受訴訟人）、Ｖ○○（即ｄ○○之承受訴
    訟人）、Ｔ○○（即ｄ○○之承受訴訟人）、Ｕ○○（即ｄ○○之承受訴
    訟人）、Ｙ○○（即ｄ○○之承受訴訟人），經合法通知，無正當
    理由未於言詞辯論期日到場，核無民事訴訟法第386條所列
    各款情形，爰依原告之聲請，由其一造辯論而為判決。　　
貳、實體部分：
一、原告主張：
㈠、如附表一所示之被告及被告之被繼承人或被承受訴訟人即「
    甲Ｒ○○、甲Ｗ○○、甲Ｔ○○、甲ｆ○○、甲Ｚ○○、甲Ｓ○○、甲玄○○（起
    訴後死亡）、甲ｓ○○、甲Ｕ○○、甲Ｅ○○（起訴後死亡）、甲酉○○（起訴後死亡）、甲ｒ○○、甲亥○○（起訴後死亡）、甲ａ○○
    、甲Ｇ○○（起訴前死亡）、甲宇○○（起訴前死亡）、甲ｎ○○、
    甲ｏ○○、甲Ｂ○○（起訴前死亡）、甲ｌ○○、甲ｄ○○、甲Ｄ○○（起
    訴後死亡）、李啓瑞、甲Ｖ○○、甲ｕ○○、ｋ○○（起訴後死亡）
    、甲Ｑ○○、甲Ｎ○○、甲ｈ○○、甲ｔ○○、甲Ｃ○○（起訴前死亡）、
    甲Ｈ○○（起訴前死亡）、甲ｖ○○、甲ｂ○○、甲ｋ○○、甲ｍ○○、甲ｅ
    ○○、甲ｉ○○、甲Ｙ○○、甲Ｐ○○、甲Ａ○○（起訴前死亡）、甲天○○
    （起訴後死亡）、甲未○○、甲地○○（起訴前死亡）、甲Ｏ○○
    、甲ｐ○○、甲ｃ○○、甲申○○（起訴後死亡）、甲Ｊ○○（起訴前
    死亡）、甲黃○○（起訴後死亡）、甲ｑ○○、甲ｊ○○、ｄ○○（起
    訴後死亡）、甲Ｆ○○（起訴前死亡）、甲Ｉ○○（起訴前死亡）
    、甲Ｋ○（起訴前死亡）、甲宙○○（起訴前死亡）、甲戌○○（
    起訴後死亡）、ｃ○○（起訴後死亡）」（ 下稱甲Ｒ○○等人）
    ，原為原告公司員工，其等於任職原告公司期間向被告借用
    原告所有之宿舍，由原告提供如附表一所示「房占用基地」
    欄所示土地（下稱系爭土地）上，如「門牌編號」欄所示之
    宿舍建物（下合稱系爭建物），供其等借用居住使用，而與
    其等成立使用借貸契約（下稱系爭使用借貸契約），原告並
    與其中部分被告簽定原證3所示之宿舍使用借貸契約書，並
    經法院公證在案（見卷二第119至249頁、卷三第12至224頁
    ）。系爭使用借貸契約第2條已明文約定，兩造間就系爭建
    物之使用借貸期限於借用人退休、死亡、離職、調職時終止
    ，並應隨終止原因不同，於一個月內或三個月內遷出。甲Ｒ○○等人於任職原告公司後，已分別於附表一所示之日期退休
    、死亡、離職或調職，兩造間就系爭建物之使用借貸目的已
    消滅，系爭使用借貸契約已合法終止，其等已合法占用宿舍
    之法律上權利，依系爭使用借貸契約之約定附表一所示之被
    告或其繼承人或承受訴訟人自應返還借用之宿舍，然其等拒
    不搬遷返還借用之宿舍，嗣經原告向法院起訴請求其等搬遷
    獲勝訴判決、屢次催討及聲請強制執行後其等始於附表一所
    示之日期搬遷 （其等之詳細任職、退休、死亡、離職、調
    職、搬遷日期詳如附表一所示），甲Ｒ○○等人自應成立民法
    第179條規定之不當得利，原告得請求其等返還訴訟繫屬於
    法院之106年1月17日起往前回溯五年即自101 年1 月17日至
    106 年1 月16日期間及自起訴後至返還返還借用宿舍之日止
    之不當得利金額
。㈡、就被告等人應返還不當得利金額之計算標準部分
：⑴、就各占用戶之占用面積部分為如附表一所示，業經高雄市
    政府地政局楠梓地政事務所測量後檢送土地複丈成果圖到院
    ，被告中雖有部分被告抗辯只占用原告主張面積中之一部分
    ，然未舉證以實其說，應不足採
。⑵、就被告等人應返還之金額，原告請求以各被告占用期間（
    如逾5年則以5年計算），乘以系爭建物占用各坐落土地面積
    ，乘以該土地當年度申報地價，加計系爭建物106年房屋評
    定現值後，按年息百分之10計算。而就系爭建物房屋之評定
    現值，因房屋逐年折舊，101年至106年房屋評定現值差異不
    大，原告採計最低現值即以106年房屋評定現值為不當得利
    計算基礎（原證八，卷四第48-167頁）
。⑶、就計算式部分，以附表一編號1所示被告甲Ｒ○○為例：被告
    甲Ｒ○○占用土地面積為499平方公尺，106年度房屋評定現值
    為86,900元，105年度不當得利金額為328,050元【即（6400
    元×499㎡＋86900元）×百分之十＝328,050元/年】、106年度不
    當得利金額為328,050元【即（6400元×499㎡＋86900元）×百
    分之十＝328,050元/年】、107年度不當得利金額為328,050
    元【即（6400元×499㎡＋86900元）×百分之十＝328,050元/年
    】、108年度不當得利金額為328,050元【即（6400元×499㎡＋
    86900元）×百分之十＝328,050元/年，898.767/日。108年度
    自108.1.1至108.12.23止，共計357日，357日×898.76712元
    ≒320,995元】，共計不當得利總金額為1,305,145元（計算
    式：328,050元+328,050元+328,050元+320,995元＝1,305,14
    5元）。其餘被告之計算式均同上開計算方式。故依上開標
    準計算後，被告等人應返還之金額為如附表所示
。㈢、爰依民法第179條規定及繼承法律關係提起本訴等語。並聲
    明如附表一所示
。二、被告抗辯：　
　㈠、當事人欄所列共同委任張耀天律師之被告甲Ｒ○○等人則以
：⑴、兩造間存有租賃關係，被告等人並無不當得利之情事，租
    賃契約之存在僅需當事人意思合致，不以書面為必要。被告
    等人雖簽立宿舍借用契約及公証書，並約定返還房屋，後來
    亦已退休、離職，但被告等人於公證書期限屆至後，仍按月
    繳交費用，繳費單據雖名為水電費單據，但其計算水電度數
    費用高於通常水電度數費用數之計算，故可認為內含租賃費
    用。如認為該等繳費單據並非租金，則按依習慣或依其事件
    之性質，承諾無須通知者，在相當時期內，有可認為承諾之
    事實時，其契約為成立（民法第161條第1項參照），本件兩
    造間長久以來之慣習為原告長年持續收受被告之水電費繳交
    單據，默許被告為使用借貸系爭房屋，因意思實現或可認為
    係默示之意思表示認兩造間成立使用借貸法律關係。被告既
    皆有按月給付租金予原告迄今，原告自不得主張不當得利甚
    明
。⑵、兩造間就本件爭議前經被告等聯名向黃昭順、林岱樺、徐
    耀昌、李慶華、楊瓊瓔等五名立法委員陳情後（被證1參照
    ，見卷五第201頁），原告於103年04月17召開之立法院經濟
    委員會考察高雄地區經建業務概況會議，業已於該次會議中
    承諾（債之更改意思表示），第四場關於中油楠梓煉油廠區
    宿舍議案，同意依據立法院經濟委員會103年3月10日臨時提
    案「暫緩拆遷高雄煉油廠宿舍違占戶待104年遷廠時一併研
    討規劃」之決議（下稱系爭決議），對於本件被告之逾期借
    住戶暫緩執行催遷工作，延至104年遷廠時一併處理，原告
    既同意依據立法院經濟委員會103年3月10日臨時提案「暫緩
    拆遷高雄煉油廠宿舍違占戶，待104年遷廠時一併研討規劃
    」之決議，可見原告對於所謂「違占戶」之執行拆遷同意延
    至104年遷廠時再為處理，足徵被告係在原告同意下得以繼
    續使用，故被告並非無法律上原因，被告係具有正當原因，
    並不成立不當得利。縱認被告成立不當得利，原告就本件不
    當得利之請求時點之起算日亦應自105年1月1日起算
。⑶、就計算不當得利之利率部分：就土地部分，原告對於其他
    退休、離職員工（與被告等相同身份）亦有將土地出租予渠
    等員工供租地興建勞工住宅（簡稱勞宅）之情形，所出租之
    土地面積約莫40餘坪，比本件被告等人借用房屋所占面積為
    大，且座落於被告等房屋之緊鄰地區，而原告向該等勞宅租
    地建屋之退休、離職員工請求勞宅地租之年租金為663元，
    故本件土地不當得利「利益」之計算亦應比照上開勞宅之租
    金。就建物部分，應以占用建物申報總價應以年息百分之3
    為限，因本件系爭房地位偏處楠梓區靠近原告公司廠房，附
    近多屬員工老舊宿舍，並無生活機能，且非工商繁榮之處，
    故應以百分之3計算相於租金之損害金為適當。或者，將利
    率全部分依年息百分之3，或依最近5年台銀定存固定利率年
    息百分之1.035左右計算。而就原告關於宿舍房屋現值主張
    以106年度計算方式，被告同意，因房屋每年都有折舊，以
    此方式計算對被告比較有利，且符合房屋每年都會折舊的實
    際價值狀況
。⑷、就占用之面積部分
：　①被告甲Ｗ○○部分：原告係將被告借用宿舍（宏毅一路11巷3
    號）外面之空地均納入被告占用面積計算，但宿舍外面之空
    地被告並未占用，故占用面積應以被告重新請楠梓地政事務
    所重新將外面不屬於被告占用之空地面積排除後測量所得之
    實際占用面積166.88平方公尺為準（複丈成果圖見卷十四第
    28頁）
。　②被告甲ｆ○○部分：原告係將被告借用宿舍（宏毅一路15巷6
    號）之擴大公共空間計算在内，但擴大公共空間被告並未占
    用，故占用面積應以被告重新請楠梓地政事務所重新將外面
    不屬於被告占用之空地面積排除後測量所得之實際占用面積
    152.99平方公尺為準（複丈成果圖見卷十四第30頁）
。　③被告壬○○、癸○○（即甲天○○、乙○○○之承受訴訟人）部分：
    被告二人之父甲天○○借用之房屋（宏毅二路南一巷29號）多
    處空地根本無圍籬等隔離設施，屬任何人可自由進出之公共
    空間，自非屬被告占用之範圍，原告主張上開部分亦為被告
    占用範圍有誤，故占用面積應以被告重新請楠梓地政事務所
    重新將不屬於被告占用之公共空間面積排除後測量所得之實
    際占用面積主建物85.35平方公尺、附屬建物為29.66平方公
    尺，共計115.01平方公尺為準（複丈成果圖見卷十三第134
    頁）
。　④除前開4人外，其他被告中之一部分人亦有類似之情形，原
    就此兩造爭執部分，原告只就其主張之部分繳納測量費後測
    量，就被告抗辯非屬被告占用之部分，依舉證責任分配之規
    定，占用面積之範圍係屬原告應負擔舉證責任之範圍，原告
    既不願就被告抗辯之部分繳納測量費測量，原告就被告占用
    面積範圍之主張即不足採
。⑸、另被告壬○○、癸○○曾於109年6月間就借用宿舍支出修繕費
    用63,900元，得向原告主張抵銷
。⑹、被告在原告公司服務數十年，對原告公司有重大貢獻，維
    護國有資產有功，退休後已無收入，原告收回宿舍後任令荒
    廢，並未出租或使用而獲有利益，並因導致109年3 月18日
    火災焚燬部分建物。原告公司68年間配合行政院辦理輔建，
    設有532戶逕報經濟部核准（含宏南舍區等）於69年逕自於
    右沖段興建320戶，提供給7職等以上職員，限制7職等以上
    員工才能登記，將其他員工排除掉，並將後勁宿舍、中東街
    、烏材林油庫，觀音油庫等400餘合法輔建戶丟置不管，原
    告公司在辦理補建案有很多不公不義違法失職之情形，才造
    成被告無法住在輔建房屋，但不符合資格的高官反而佔了輔
    建房屋，當時如果把員工都納入，職員職等分數不一樣，照
    分數去排有排到就輔建，沒有排到就算了，就沒有被告未遷
    讓宿舍之問題存在，這是行政瑕疵、行政怠惰，才會造成被
    告今天還住在那邊，這些是都是原告管理失當的問題。原告
    請求被告給付不當得利為無理由等語置辯。並聲明：原告之
    訴駁回
。㈡、被告林助信律師即ｃ○○之遺產管理人則以
：⑴、房屋係具有折舊，且稅務機關每年評定課稅現值據此逐年
    遞減，原告逕以73,000元作為並非正確，原告應提出101年
    至106年間系爭房屋每年之課稅現值證明，用以計算每年度
    之租金數額，而非各該年度一律以73000元為計算標準
。⑵、不當得利金額之計算，須斟酌基地之位置、工商繁榮程度
    、使用人利用基地之經濟價值、所受利益、彼等關係及社會
    感情等情事以為決定。系爭房屋原告係提供宿舍作為員工上
    班住宿使用，並非以出租收取租金為營利，應以年息百分之
    3計算租金標準始為適當
。⑶、本件爭議前經被告等聯名向黃昭順等立法委員陳情，原告
    於103年4月17日召開立法院經濟委員會考察高雄地區經建業
    務概況會議，並於該次會議中承諾（具有債之更改意思表示
    ），同意依據立法院經濟委員會103年3月10日臨時提案「暫
    緩拆遷高雄煉油廠宿舍違占戶，待104年遷廠時一併研討規
    劃」之決議，可見原告對於所謂「違占戶」之執行拆遷同意
    延至104年遷廠時再為處理，足徵被告係在原告同意下得以
    繼續使用，故而並非無法律上原因，被告係具有正當原因，
    並不成立不當得利。又縱認被告構成不當得利，亦應是從10
    5年1月1日起算，原告從101年1月17日起算占用不當得利起
    算時點，顯非正確等語置辯。並聲明：原告之訴駁回
。㈢、被告Ｃ○○、宇○○、地○○即ｋ○○之承受訴訟人則以
：　  如張耀天律師之上開抗辯。另房屋全部都還給原告了，原
    告要求的金額太高，被告無法接受，若是小小的懲罰金，被
    告還是可以接受，現在原告請求的金額這麼高，被告沒有這
    麼多錢，希望原告不要再罰被告這些退休員工了，若真要請
    求也請求最低的金額就好，被告ｋ○○任職原告公司41年，而
    且也因公受傷，也得到好人好事代表，希望原告可以讓被告
    有尊嚴，但原告竟說被告退休了，就不是原告的員工了，讓
    被告很難過等語置辯。並聲明：原告之訴駁回
。㈣、其餘被告經合法通知，未於言詞辯論期日到場，亦未提出
書　　狀作何聲明或陳述
。三、兩造不爭執事實
：㈠、系爭土地均為原告所有。並有土地謄本在卷可稽（詳見
附      表三）
。㈡、如附表一所示之系爭建物（宿舍）均為原告所有。並有高
    雄市稅捐稽徵處房屋稅籍證明書在卷可稽（見卷四第48-167
    頁）
。㈢、被告等人及被告等人之繼承人或承受訴訟人曾為原告之員
    工，與原告訂有系爭契約（即宿舍借用契約），貸與人為原
    告、借用人為被告等人及其等之繼承人或承受訴訟人，兩造
    就系爭契約並經公證。並有公證書正本、高雄煉油廠公有備
    勤宿舍使用借貸契約書在卷可稽
。㈣、被告等人及被告等人之繼承人或承受訴訟人已分別於附表
    一所示之日期退休、死亡、離職、調職。並有公證書正本、
    高雄煉油廠公有備勤宿舍使用借貸契約、退休證明書、離職
    證明書在卷可稽
。㈤、被告等人及被告等人之繼承人或承受訴訟人已分別於附表
    一所示之日期遷出系爭建物
。四、本件爭點：被告等人是否成立不當得利？如成立，原告得
    請求之金額為若干（含被告中為抵銷抗辯部分是否有理由及
    其得抵銷之金額）
？五、本院論斷
：    按「無法律上之原因而受利益，致他人受損害者，應返還
其    利益。雖有法律上之原因，而其後已不存在者，亦同。」
    ，民法第179條定有明文。次按「無正當權源而使用他人所
有    之不動產，即可獲得相當於租金之利益，為社會通念。」
，    有最高法院61年度台上字第1695號判決要旨可參。另按，
    城市地方房屋租金，以不超過土地及建築改良物申報總價年
    息百分之十為限；土地法第97條規定，於租用基地，建築房
    屋，亦準用之，土地法第97條第1項、第105條分別定有明文
    。又依土地法施行法第25條之規定，所謂土地總價額係以法
    定地價為準，所謂建築物價額，係依該管市縣地政機關估定
    之價額。而法定地價，依土地法第148條之規定，係指土地
    所有人依該法規定所申報之地價；在平均地權條例施行區域
    ，係指土地所有人於地政機關舉辦規定地價或重新規定地價
    之時，於公告申報地價期間自行申報之地價，未於該期間內
    申報者，指地政機關公告之地價而言，平均地權條例第16條
    亦有規定。又「基地租金之數額，除以基地申報地價為基礎
    外，尚須斟酌基地之位置，工商業繁榮之程度，承租人
利　　用基地之經濟價值及所受利益等項，並與鄰地租金相比較
，　　以為決定，並非必達申報總地價年息百分之十最高額。」
，　　有最高法院68年度台上字第3071號判決要旨可參。經查
：㈠、原告主張附表一所示之被告及被告之被繼承人或被承受訴
    訟人甲Ｒ○○等人，原為原告公司員工，其等於任職原告公司
    期間向被告借用原告所有之宿舍，由原告提供如附表一所示
    「房占用基地」欄所示之系爭土地上，如「門牌編號」欄所
    示之系爭宿舍建物，供其等借用居住使用，而與其等成立使
    用借貸契約等情，業據其提出原告與其等簽定之宿舍使用借
    貸契約及公證書（見卷二第119至249頁、卷三第12至224頁
    ）為證，自足認屬實。被告雖辯稱兩造間為租賃關係，並提
    出繳納水電費用之單據為證（卷九第40-132頁），惟查，繳
    納水電費係基於使用者付費原則所繳納之個人宿舍所使用之
    水電費之對價，其對向為水及電力，並非宿舍房屋之建物本
    身，難認係屬租賃房屋之租金對價性質，且供給及收取水電
    費之人為臺灣電力公司及臺灣自來水公司並非原告公司，原
    告公司只是代為收取宿舍水電費性質，故被告抗辯兩造間為
    租賃關係云云，即不足採
。㈡、兩造定立之系爭使用借貸契約之契約書第2條已明文約定：
    兩造間就系爭建物之使用借貸期限，於借用人退休、死亡、
    離職、調職時終止，並應隨終止原因不同，於一個月內或三
    個月內遷出等語。而甲Ｒ○○等人於任職原告公司後，已分別
    於附表一所示之日期退休、死亡、離職或調職，為被告所不
    爭執之事實，依系爭使用契約書第2條之上開約定，系爭使
    用借貸契約自已合法終止，且原告前亦曾主張系爭使用借貸
    契約已因上開原因合法終止對部分被告提出遷讓房屋之訴訟
    ，經臺灣高雄地方法院88年度重訴字第1071號判決（卷二第
    80-105頁）、臺灣高雄地方法院88年度重訴字第1106號判決
    （卷二第106-118頁）、臺灣高雄地方法院90年度重訴字第7
    73號判決（卷三第225-232背面頁）、臺灣高雄地方法院98
    年度訴字第1300號判決（卷三第225-240頁）及臺灣高等法
    院高雄分院99年度上字第37號判決（卷三第241-243頁）判
    決，判決原告勝訴，而判令被告應遷讓返還借用之房屋在案
    。故原告主張兩造間之系爭使用借貸契約已合法終止，被告
    等人為無法律上原因，占用系爭借用之建物，應成立不當得
    利，自足認屬實，為有理由
。㈢、被告雖辯稱兩造間就本件爭議前經被告聯名向立法委員陳
    情後，原告於立法院經濟委員會考察高雄地區經建業務概況
    會議中已承諾（債之更改意思表示）同意立法院經濟委員會
    提案之「暫緩拆遷高雄煉油廠宿舍違占戶待104年遷廠時一
    併研討規劃」決議，並提出上開決議為證（見被證2，卷五
    第202-204頁），原告既同意立法院提案之上開決議，足徵
    被告係在原告同意下得以繼續使用，故被告並非無法律上原
    因，而是具有正當原因，並不成立不當得利；縱認被告成立
    不當得利，原告就本件不當得利之請求時點之起算日亦應自
    105年1月1日起算云云。惟查，系爭決議之內容係只為「暫
    緩拆遷高雄煉油廠宿舍違占戶待104年遷廠時一併研討規劃
    」
等　　語，並無其他「原告願意捨棄或拋棄其法律上權利或請求
    權之用語」，而「暫緩拆遷」等語之文義為暫時不拆遷之意
    思 ，故依系爭決議之只有「暫緩拆遷」等語可知，原告係
    只有同意「暫緩拆遷」而已，並無債之更改之意思，亦無捨
    棄或拋棄其依法律規定原有之遷讓房屋及不當得利等請求權
    之意思甚明。是被告之上開抗辯，即不足採
。㈣、就被告占用之面積部分
：⑴、原告主張被告分別占用如附表一所示之面積，業經高雄市
    政府地政局楠梓地政事務所測量後，以高雄市政府地政局楠
    梓地政事務所107年9月14日高市地楠測字第10770822600號
    函、高雄市政府地政局楠梓地政事務所107年8月8日高市地
    搞測字第10770709500號函、高雄市政府地政局楠梓地政事
    務所107年6月26日高市地楠測字第10770565900號函、高雄
    市政府地政局楠梓地政事務所107年6月12日高市地楠測字第
    10770551900號函、高雄市政府地政局楠梓地政事務所107年
    6月6日高市地楠測字第10770511800號函、高雄市政府地政
    局楠梓地政事務所107年6月6日高市地楠測字第10770509200
    號函、高雄市政府地政局楠梓地政事務所107年5月30日高市
    地楠測字第10770486400號函、高雄市政府地政局楠梓地政
    事務所107年5月9日高市地楠測字第10770416300號函、高雄
    市政府地政局楠梓地政事務所107年4月20日高市地楠測字第
    10770351100號函、高雄市政府地政局楠梓地政事務所107年
    5月9日高市地楠測字第010770416400號函、高雄市政府地政
    局楠梓地政事務所107年4月3日高市地楠測字第10770304700
    號函、高雄市政府地政局楠梓地政事務所107年3月9日高市
    地楠測字第10770276400號函以及高雄市政府地政局仁武地
    政事務所107年6月11日高市地仁測字第10770502000號函，
    檢送土地複丈成果圖到院（見卷十一第210頁以下、卷十二
    第60頁以下），堪認屬實
。⑵、部分被告就占用之面積抗辯如下
：　①被告甲Ｗ○○雖抗辯如上。惟查，被告甲Ｗ○○所借用之宏毅一
    路11巷3號宿舍之結構為：宿舍之四週以高約將近一公尺左
    右之灌木（七里香或小蓉樹等）圍成圍牆、中間為建物、建
    物與圍牆之間為草皮及空地，所圍成與外界顯有隔開之可區
     隔之附連圍繞建物，有勘驗筆錄及現場照片（見卷十一第1
    26、134頁）在卷可稽。故依上開宿舍之結構情形，堪認建
    物與圍牆之間為草皮及空地亦屬被告所管領占用之借用範圍
    ，被告辯稱宿舍本體建物外面之空地被告並未占用，並非被
    告借用之宿舍範圍云云，不足採認。是被告占用之面積應認
    為係原告主張之達521平方公尺（複丈成果圖見卷十二第126
    頁），被告所辯，不足採信
。　②被告甲ｆ○○雖抗辯如上。惟查，被告甲ｆ○○所借用之宏毅一
    路15巷6號宿舍之結構為：宿舍之四週以高約將近一公尺左
    右之灌木（七里香或小蓉樹等）圍成圍牆、中間為建物、建
    物與圍牆之間為草皮及空地，所圍成與外界顯有隔開之可區
     隔之附連圍繞建物，有勘驗筆錄及現場照片（見卷十一第1
    26、134頁）在卷可稽。故依上開宿舍之結構情形，堪認建
    物與圍牆之間為草皮及空地亦屬被告所管領占用之借用範圍
    ，被告辯稱宿舍本體建物外面之空地被告並未占用，並非被
    告借用之宿舍範圍云云，不足採認。是被告占用之面積應認
    為係原告主張之達562平方公尺（複丈成果圖見卷十二第127
    頁），被告所辯，不足採信
。　③被告壬○○、癸○○（即甲天○○、乙○○○之承受訴訟人）抗辯如
    上。而查，被告二人之父甲天○○所借用之宏毅二路南一巷29
    號宿舍之結構為：宿舍建物之前方為空地，空地最前方部分
    被告以2根木頭及塑膠網圍籬作成矮門一道，空地上並鋪有
    帆布，上面以磚頭及石頭壓住，有勘驗筆錄（見卷十一第12
    9頁背面）在卷可稽。故依上開宿舍之結構情形，堪認建物
    前方之空地亦屬被告所管領占用之借用範圍，被告辯稱宿舍
    本體建物前方之空地，屬任何人可自由進出之公共空間，非
    屬被告占用之範圍云云，不足採認。是被告占用之面積應認
    為係原告主張之220平方公尺（複丈成果圖見卷十二第116頁
    ），被告所辯，不足採信
。　④除前開3人外，其他被告中之部分人雖抗辯空地非屬其等占
    用之範圍云云。惟按「原告於起訴原因已有相當之證明，而
    被告於抗辯事實並無確實證明方法，僅以空言爭執者，當然
    認定其抗辯事實之非真正，而應為被告不利益之裁判。」；
    「原告對於自己主張之事實已盡證明之責後，被告對其主張
    ，如抗辯其不實並提出反對之主張者，則被告對其反對之主
    張，亦應負證明之責，此為舉證責任分擔之原則。」，有最
    高法院18年上字第1679號及18年上字第2855號判決要旨可參
    。又當事人所負之舉證責任，必須達於使法院得有確信之程
    度，始得謂已盡其舉證責任，故如未達於使法院得有確信之
    程度，其不利益應由負舉證責任之人負擔。原告主張之上開
    事實業據其繳納測量費用測量後，經高雄市政府地政局楠梓
    地政事務所以上開函文，檢送第⑴點所示之土地複丈成果圖
    到院為證，故被告自應就其抗辯部分舉反證以實其說，且其
    舉證須達於使本院得有確信之程度，始足以當之，然經本院
    發命通知其等應繳納測量費用聲請測量後，其等均未繳納測
    量費用致無法測量後，依上開最高法院判決意旨舉證責任之
    說明，被告所辯即不足採
。㈤、被告雖抗辯：原告收回宿舍後任令荒廢，並未出租或使用
    而獲有利益；原告辦理輔建勞工住宅，有很多不公不義違法
    失職情形，係行政瑕疵、行政怠惰；被告在原告公司服務數
    十年，對原告公司有重大貢獻，維護國有資產有功，退休後
    已無收入，原告不成立不當得利等語云云。惟按「無正當權
    源而使用他人所有之不動產，即可獲得相當於租金之利益，
    為社會通念。」，有最高法院61年度台上字第1695號判決要
    旨可參，業見前述，被告之此部分抗辯即不足採。故原告主
    張被告應成立不當得利，與上開法條規定之成立要件及最高
    法院判決意旨之說明相符，足認可採，為有理由
。㈥、就系爭土地及系爭建物之價額部分
：⑴、就系爭建物房屋之評定現值，原告主張因房屋逐年折舊，1
    01年至106年房屋評定現值差異不大，原告採計最低現值即
    以106年房屋評定現值為不當得利計算基礎，業據其提出106
    年度之系爭宿舍房屋之房屋稅籍證明書（卷四第48-167頁）
    為證，並為張耀天律師所同意。至於林助信律師即ｃ○○之遺
    產管理人雖辯稱原告逕以101年度之課稅現值73,000元作為
    計算並非正確云云，惟此係其誤認年度及金額所致，73,000
    元係106年度之課稅現值，並非101年度之課稅現值（依房屋
    稅籍證明書所載高於73,000元），而房屋係逐年折舊，106
    年度之課稅現值會低於101年度之課稅現值，原告以106年之
    房屋課稅現值作為不當得利計算之基礎，係有利於被告之事
    實，因原告之此部分主張係自願捨棄部分權利而為有於被告
    之主張，自屬有據，故林助信律師即ｃ○○之遺產管理人之此
    部分抗辯即不足採
。⑵、就系爭土地之申報地價，原告主張係如附表一所示之各年
    度申報地價計算，並業據其提出系爭土地之登記謄本（卷一
    第31頁以下、卷四第12頁以下）及99年、102 年、105 年之
    土地公告現值查詢資料（卷四第168-200頁）為證，並為被
    告所不爭執，堪認屬實，自屬有據
。㈦、就計算不當得利之利率部分：兩造雖各自主張及抗辯如上
    ，惟查，系爭高雄市楠梓區之宿舍及基地，係位於高雄市區
    內之楠梓區，位在後昌路及左楠路附近之區塊，後昌路及左
    楠路均為雙線四線道，左楠路上有捷運紅線捷運站，有勘驗
    筆錄及現場照片在卷可稽（卷十一第124頁下），四周主要
    道路為後昌路、加昌路及左楠路，宿舍位於住宅區，周邊有
    商業區、捷運、高鐵、火車站、學校、市場、交通便利，生
    活機能良好，工商機能尚稱良好；另系爭高雄市仁武區之宿
    舍及基地，係位於高雄市區內之仁武區，並非位於偏僻之地
    區，有勘驗筆錄及現場照片在卷可稽（卷十二第64頁下）
，　　故審酌上開情狀，及上開宿舍係作為居住使用，並非作為
    營業使用等情，就計算不當得利之利率部分應認以按年息5%
    計算，始屬適當
。㈧、故依上開標準計算後，原告得請求之金額應為如附表二所
示　　（計算式詳如附表二所載）
。㈨、被告壬○○、癸○○雖以曾於109年6月間就借用宿舍支出修繕
    費用63,900元，得向原告主張抵銷抗辯，惟查，甲天○○與原
    告公司於74年3月14日訂立之宿舍使用借貸契約（卷二十第1
    55頁）之第八條已載明：「八、乙方（即甲天○○）如認有需
    要欲將借貸宿舍或設備自費加工修理或增建，應先徵得甲方
    （即原告）之書面同意，該加工或增建物應視作借貸標的物
    之一部份，所有權歸甲方，契約終止或借貸期間屆滿交還宿
    舍時，乙方不得拆除或要求任何補償。」等語；另原告公司
    行政室宿舍營運管理組作業程序書之宿舍管理要點（卷二十
    第157頁以下）亦於第5.4.1規定：「(4）.借用宿舍不得有
    擅自增建、改建或遷建等情事，借用人如願自費加工、修理
    或增建時，應先徵得貸與人之書面同意，該加工或增建物應
    視為借貸標的物之一部份，所有權仍為貸與人，當契約終止
    或借貸期間屆滿時，借用人不得拆除或要求任何補償。」、
    及5.4.2規定「(2）.逾期不遷出者，則委請律師循法律途徑
    解決，亦不接受任何修繕申請。」等語，甲天○○及其繼承人
    即被告壬○○、癸○○於修繕系爭房屋時並未經原告公司書面同
    意，則依上開宿舍使用借貸契約之約定，被告壬○○、癸○○就
    上開修繕費用即不得向原告請求補償，故被告壬○○、癸○○主
    張以上開修繕費用向原告抵銷之抗辯為無理由
。㈩、原告雖得請求被告給付如附表二所示不當得利，惟
：⑴、就原借用人之繼承人或承受訴訟人部分
：  ①向原告借用宿舍者為原來任職於原告之員工，至於員工之
    家屬並非以自已占有之意思而占有，於性質上只是隨同員工
    居住於宿舍之占有輔助人而已，故應認只有原來之員工為占
    有人，因此就未拋棄繼承之家屬部分，原告應依繼承之法律
    關係請求
。　②依民法繼承編之規定繼承人雖應就被繼承人之遺產負連帶
    責任，然債權人起訴時是否請求連帶其後係屬債權人之權利
    ，債權人得自行選擇是否請求連帶給付。本件原告起訴末聲
    明及主張連帶給付，經本院闡明後（見卷21第153頁以下之
    言詞辯論筆錄），原告於主張之事實及理由雖更正為主張應
    連帶給付（見卷21第157頁之言詞辯論筆錄），但於聲明部
    分於嗣後提出之更正聲明狀則仍未聲明連帶給付，本院自
    應受其聲明之拘束，不判決此部分之被告應連帶給付
。　③另按「繼承人對於被繼承人之債務，以因繼承所得遺產為
    限，負清償責任。」，民法第1148條第2項定有明文，依此
    規定繼承人對於被繼承人遺產之債務自只負限定清償責任。
    故原告之本件請求，就原借用人之繼承人或承受訴訟人部分
    ，即只有在「被告應於繼承被繼承人之遺產範圍內」為有理
    由，逾此之請求，為無理由
。⑵、就原告向被告ｃ○○請求部分：林助信律師只為ｃ○○之遺產管
    理人，並非債務人本人，原告只能請求林助信律師於管理ｃ○○之遺產範圍內為給付，而原告經本院闡明後（見卷21第153
    頁以下之言詞辯論筆錄）所提出之書狀並未更正聲明，然其
    請求仍只於得請求林助信律師於管理ｃ○○之遺產範圍內為給
    付部分為有理由，逾此之請求，為無理由
。六、綜上所述，原告依民法第179條不當得利規定，得請求被
    告等人給付主文附表所示之金額之範內，為有理由。又就原
    告得請求之遲延利息部分，被告中最後收受起訴狀繕本送達
    者者為追加被告甲Ｌ○○○、甲Ｍ○○，惟原告追加被告甲Ｌ○○○、
    甲Ｍ○○聲明及事實理由之民事更正聲明㈦狀（卷十七第57頁）
    係由原告自行送達，經詢問原告訴訟代理人後，原告訴訟代
    理人陳稱經向郵局網路查詢及電話詢問後中華郵政公司陳稱
    送達資料只保留半年，而無法得知及提出係於何時送達之證
    明，惟其係於109年5月6日交付郵局送達等語，有本院電話
    紀錄可稽（卷二十二第391頁），致無得知被告甲Ｌ○○○、甲Ｍ
    ○○係於何日收受原告之民事更正聲明㈦狀，就此本院參酌本
    院之前送達被告甲Ｌ○○○、甲Ｍ○○所需之時間約為3至5日，認
    應以於109年5月11日為被告二人收受上開繕本送達之日，故
    原告得請求之遲延利息為自109年5月12日起至清償日止，按
    年息百分之5計算之利息部分。原告於上開範內之請求，為
    有理由，應予准許，逾此之請求，為無理由，應予駁回
。七、本件事證及法律關係已臻明確，兩造之其餘主張、陳述、
    抗辯、攻擊防禦方法及所提出之其他證據，經核與判決之結
    果不生影響，爰不逐一論述，附此敘明
。八、訴訟費用負擔之依據：民事訴訟法第79條、第85條第1項
。中　　華　　民　　國　　111 　年　　11　　月　　9 　　
日>                  民事第一庭  法　官　郭文通>以上正本係照原本作成。如對本判決上訴，須於判決送達後20日內向本院提出上訴狀。如委任律師提起上訴者，應一併繳納上訴審裁判費。中　　華　　民　　國　　111 　年　　11　　月　　9 　　日                              書記官　林香如>主文附表編號被告被告應給付金額1甲Ｒ○○被告應給付原告652,505元，及自109年5月12日起至清償日止，按週年利率百分之5計算之利息。2甲Ｗ○○被告應給付原告1,262,884元，及均自109年5月12日起至清償日止，按週年利率百分之5計算之利息。3甲Ｔ○○被告應給付原告1,359,085元，及自109年5月12日起至清償日止，按週年利率百分之5計算之利息。4甲ｆ○○被告應給付原告1,365,424元，及自109年5月12日起至清償日止，按週年利率百分之5計算之利息。5甲Ｚ○○被告應給付原告363,189元，及自109年5月12日起至清償日止，按週年利率百分之5計算之利息。6甲Ｓ○○被告應給付原告513,045元，及均自109年5月12日起至清償日止，按週年利率百分之5計算之利息。7午○○○（甲玄○○之承受訴訟人被告應於繼承被繼承人甲玄○○之遺產範圍內給付原告233,716元，及均自109年5月12日起至清償日止，按週年利率百分之5計算之利息。8申○○（甲玄○○之承受訴訟人）9天○○（甲玄○○之承受訴訟人）10子○○○○○○（甲玄○○之承受訴訟人）11Ｂ○○（甲玄○○、丑○○之承受訴訟人）12Ａ○○（甲玄○○、丑○○之承受訴訟人）13黃○○（甲玄○○、丑○○之承受訴訟人）14Ｄ○○（甲玄○○、丑○○之承受訴訟人）15甲ｓ○○被告應給付原告476,661元，及自109年5月12日起至清償日止，按週年利率百分之5計算之利息。16甲Ｕ○○被告應給付原告511,337元，及自109年5月12日起至清償日止，按週年利率百分之5計算之利息。17甲ｒ○○被告應給付原告619,772元，及自109年5月12日起至清償日止，按週年利率百分之5計算之利息。18甲ａ○○被告應給付原告532,640元，及自109年5月12日起至清償日止，按週年利率百分之5計算之利息。19甲ｎ○○被告應給付原告1,007,711元，及自109年5月12日起至清償日止，按週年利率百分之5計算之利息。20甲ｏ○○被告應給付原告447,992元，及自109年5月12日起至清償日止，按週年利率百分之5計算之利息。21甲ｌ○○被告應給付原告607,290元，及自109年5月12日起清償日止，按週年利率百分之5計算之利息。22甲ｄ○○被告應給付原告457,255元，及自109年5月12日起至清償日止，按週年利率百分之5計算之利息。23李啓瑞被告應給付原告442,231元，及自109年5月12日起至清償日止，按週年利率百分之5計算之利息。24甲Ｖ○○被告應給付原告1,211,053元，及自109年5月12日起至清償日止，按週年利率百分之5計算之利息。25甲ｕ○○被告應給付原告613,115元，及自109年5月12日起至清償日止，按週年利率百分之5計算之利息。26Ｃ○○（ｋ○○之承受訴訟人）被告應於繼承被繼承人ｋ○○之遺產範圍內給付原告587,057元，及均自109年5月12日起至清償日止，按週年利率百分之5計算之利息。27宇○○（甲玄○○之承受訴訟人）28地○○（甲玄○○之承受訴訟人）29甲Ｑ○○被告應給付原告595,737元，及自109年5月12日起至清償日止，按週年利率百分之5計算之利息。30甲Ｎ○○被告應給付原告611,685元，及自109年5月12日起至清償日止，按週年利率百分之5計算之利息。31甲ｈ○○被告應給付原告613,926元，及自109年5月12日起至清償日止，按週年利率百分之5計算之利息。32甲ｔ○○被告應給付原告413,185元，及自109年5月12日起至清償日止，按週年利率百分之5計算之利息。33甲ｖ○○被告應給付原告676,922元，及自109年5月12日起至清償日止，按週年利率百分之5計算之利息。34甲ｂ○○被告應給付原告871,989元，及自109年5月12日起至清償日止，按週年利率百分之5計算之利息。35甲ｋ○○被告應給付原告672,218元，及自109年5月12日起至清償日止，按週年利率百分之5計算之利息。36甲ｍ○○被告應給付原告526,015元，及自109年5月12日起至清償日止，按週年利率百分之5計算之利息。37甲ｅ○○被告應給付原告532,623元，及自109年5月12日起至清償日止，按週年利率百分之5計算之利息。38甲ｉ○○被告應給付原告1,311,622元，及自109年5月12日起至清償日止，按週年利率百分之5計算之利息。39甲Ｙ○○被告應給付原告219,359元，及自109年5月12日起至清償日止，按週年利率百分之5計算之利息。40甲Ｐ○○被告應給付原告647,751元，及自109年5月12日起至清償日止，按週年利率百分之5計算之利息。41甲未○○被告應給付原告356,295元，及自109年5月12日起至清償日止，按週年利率百分之5計算之利息。42甲Ｏ○○被告應給付原告536,899元，及自109年5月12日起至清償日止，按週年利率百分之5計算之利息。43甲ｐ○○被告應給付原告544,785元，及自109年5月12日起至清償日止，按週年利率百分之5計算之利息。44甲ｃ○○被告應給付原告515,859元，及自109年5月12日起至清償日止，按週年利率百分之5計算之利息。45甲ｑ○○被告應給付原告427,673元，及自109年5月12日起至清償日止，按週年利率百分之5計算之利息。46甲ｊ○○被告應給付原告572,177元，及自109年5月12日起至清償日止，按週年利率百分之5計算之利息。47Ｅ○○（ｄ○○之承受訴訟人）被告應於繼承被繼承人ｄ○○之遺產範圍內給付原告748,008元，及均自109年5月12日起至清償日止，按週年利率百分之5計算之利息。48Ｘ○○（ｄ○○之承受訴訟人）49Ｗ○○（ｄ○○之承受訴訟人）50Ｖ○○（ｄ○○之承受訴訟人）51Ｔ○○（ｄ○○之承受訴訟人）52Ｕ○○（ｄ○○之承受訴訟人）53Ｙ○○（ｄ○○之承受訴訟人）54寅○○（甲Ａ○○之繼承人）被告應於繼承被繼承人甲Ａ○○之遺產範圍內給付原告373,898元，及均自109年5月12日起至清償日止，按週年利率百分之5計算之利息。55ｌ○○（甲Ａ○○之繼承人）56ｍ○○（甲Ａ○○之繼承人）57ｒ○○（甲宙○○之繼承人）被告應於繼承被繼承人甲宙○○之遺產範圍內給付原告614,754元，及均自109年5月12日起至清償日止，按週年利率百分之5計算之利息。58徐慧明（甲宙○○之繼承人）59甲卯○○（甲Ｋ○之繼承人）被告應於繼承被繼承人甲Ｋ○之遺產範圍內給付原告519,021元，及均自109年5月12日起至清償日止，按週年利率百分之5計算之利息。60甲辰○○（甲Ｋ○之繼承人）61甲丑○○（甲Ｋ○之繼承人）62甲巳○○（甲Ｋ○之繼承人）63甲寅○○（甲Ｋ○之繼承人）64ｂ○○○（甲Ｊ○○之繼承人）被告應於繼承被繼承人甲Ｊ○○之遺產範圍內給付原告538,347元，及均自109年5月12日起至清償日止，按週年利率百分之5計算之利息。65甲己○○（甲Ｊ○○之繼承人）66甲庚○○（甲Ｊ○○之繼承人）67甲辛○○（甲Ｊ○○之繼承人）68辛○○（甲地○○、巳○○之承受訴訟人）被告應於繼承被繼承人甲地○○、巳○○之遺產範圍內給付原告655,414元，及均自109年5月12日起至清償日止，按週年利率百分之5計算之利息。69庚○○（甲地○○、巳○○之承受訴訟人）70甲癸○○（甲Ｈ○○之繼承人）被告應於繼承被繼承人甲Ｈ○○之遺產範圍內給付原告1,135,504元，及均自109年5月12日起至清償日止，按週年利率百分之5計算之利息。71ａ○○○（甲Ｈ○○之繼承人）72ｗ○○（甲Ｃ○○之繼承人）被告應於繼承被繼承人甲Ｃ○○之遺產範圍內給付原告1,002,276元，及均自109年5月12日起至清償日止，按週年利率百分之5計算之利息。73甲乙○○（甲Ｃ○○之繼承人）74甲丙○○（甲Ｃ○○之繼承人）75丁○○（甲Ｂ○○之繼承人、卯○○○之承受訴訟人）被告應於繼承被繼承人甲Ｂ○○、卯○○○之遺產範圍內給付原告500,238元，及均自109年5月12日起至清償日止，按週年利率百分之5計算之利息。76戊○○（甲Ｂ○○之繼承人、卯○○○之承受訴訟人）77己○○（甲Ｂ○○之繼承人、卯○○○之承受訴訟人）78丙○○（甲Ｂ○○之繼承人、卯○○○之承受訴訟人）79ｇ○○○（甲宇○○之繼承人）被告應於繼承被繼承人甲宇○○之遺產範圍內給付原告366,634元，及均自109年5月12日起至清償日止，按週年利率百分之5計算之利息。80ｉ○○（甲宇○○之繼承人）81ｊ○○（甲宇○○之繼承人）82ｈ○○（甲宇○○之繼承人）83ｅ○○○（甲Ｇ○○之繼承人）被告應於繼承被繼承人甲Ｇ○○之遺產範圍內給付原告521,109元，及均自109年5月12日起至清償日止，按週年利率百分之5計算之利息。84ｔ○○（甲Ｇ○○之繼承人）85甲甲○○（甲Ｇ○○之繼承人）86ｚ○○（甲Ｇ○○之繼承人）87ｆ○○○（甲Ｅ○○之繼承人）被告應於繼承被繼承人甲Ｅ○○之遺產範圍內給付原告490,534元，及均自109年5月12日起至清償日止，按週年利率百分之5計算之利息。88ｑ○○（甲Ｅ○○之繼承人）89ｐ○○（甲Ｅ○○之繼承人）90ｎ○○（甲Ｅ○○之繼承人）91ｏ○○（甲Ｅ○○之繼承人）92甲壬○○（甲Ｉ○○之繼承人）被告應於繼承被繼承人甲Ｉ○○之遺產範圍內給付原告589,475元，及均自109年5月12日起至清償日止，按週年利率百分之5計算之利息。93甲丁○○（甲Ｉ○○之繼承人）94甲子○○（甲Ｉ○○之繼承人）95甲戊○○（甲Ｉ○○之繼承人）96ｙ○○（甲Ｆ○○之繼承人）被告於繼承被繼承人甲Ｆ○○之遺產範圍內給付原告466,570元，及均自109年5月12日起至清償日止，按週年利率百分之5計算之利息。97ｘ○○（甲Ｆ○○之繼承人）98ｖ○○（甲Ｆ○○之繼承人）99ｓ○○（甲Ｆ○○之繼承人）100ｕ○○（甲Ｆ○○之繼承人）101壬○○（甲天○○、乙○○○之承受訴訟人）被告應於繼承被繼承人甲天○○、乙○○○之遺產範圍內給付原告639,844元，及均自109年5月12日起至清償日止，按週年利率百分之5計算之利息。102癸○○（甲天○○、乙○○○之承受訴訟人）103未○○○（甲黃○○之承受訴訟人）被告應於繼承被繼承人甲黃○○之遺產範圍內給付原告552,970元，及均自109年5月12日起至清償日止，按週年利率百分之5計算之利息。104酉○○（甲黃○○之承受訴訟人）105戌○○（甲黃○○之承受訴訟人）106甲Ｌ○○○被告應給付原告33,109元。107甲Ｍ○○108辰○○○（甲酉○○之承受訴訟人）被告應於繼承被繼承人甲酉○○之遺產範圍內給付原告506,434元，及均自109年5月12日起至清償日止，按週年利率百分之5計算之利息。109Ｈ○○（甲酉○○之承受訴訟人）110Ｆ○○（甲酉○○之承受訴訟人）111Ｇ○○（甲酉○○之承受訴訟人）112玄○○（甲Ｄ○○之承受訴訟人）被告應於繼承被繼承人甲Ｄ○○之遺產範圍內給付原告455,098元，及均自109年5月12日起至清償日止，按週年利率百分之5計算之利息。113宙○○（甲Ｄ○○之承受訴訟人）114Ｚ○○（甲Ｄ○○之承受訴訟人）115Ｏ○○（甲戌○○之承受訴訟人）被告應於繼承被繼承人甲戌○○之遺產範圍內給付原告535,720元，及均自109年5月12日起至清償日止，按週年利率百分之5計算之利息。116Ｎ○○（甲戌○○之承受訴訟人）117Ｐ○○（甲戌○○之承受訴訟人）118亥○○（甲申○○之承受訴訟人）被告應於繼承被繼承人甲申○○之遺產範圍內給付原告260,503元，及均自109年5月12日起至清償日止，按週年利率百分之5計算之利息。119Ｒ○○（甲申○○之承受訴訟人）120Ｑ○○（甲申○○之承受訴訟人）121Ｓ○○（甲申○○之承受訴訟人）122ｃ○○之遺產管理人林助信律師林信助律師即ｃ○○之遺產管理人應於管理之ｃ○○遺產範圍内給付原告33,025元，及自109年5月12日起至清償日止，按週年利率百分之5計算之利息。123Ｊ○○（甲亥○○之承受訴訟人）被告應於繼承被繼承人甲亥○○之遺產範圍內給付原告1,161,620元，及均自109年5月12日起至清償日止，按週年利率百分之5計算之利息。124Ｌ○○（甲亥○○之承受訴訟人）125Ｉ○○（甲亥○○之承受訴訟人）126Ｋ○○（甲亥○○之承受訴訟人）127Ｍ○○（甲亥○○之承受訴訟人）